臺灣高等法院刑事判決　　　　　　 94年度重上更(三)字第9號
上　訴　人　臺灣臺北地方法院檢察署檢察官
上　訴　人
即　被　告　丁○○
選任辯護人　陳秀卿律師
上　訴　人
即　被　告　庚○○
選任辯護人　林世芬律師
上　訴　人
即　被　告　戊○○
上　訴　人
即　被　告　甲○○
前列二人共同
選任辯護人　郭宏義律師
　　　　　　古嘉諄律師
被　　　告　己○○
選任辯護人　盧慶南律師
被　　　告　辛○○
選任辯護人　蘇章巍律師
被　　　告　乙○○
選任辯護人　何邦超律師
上列上訴人因貪污治罪條例等案件，不服臺灣臺北地方法院85年
度訴字第2207號，中華民國86年5月5日第一審判決（起訴案號：
臺灣臺北地方法院檢察署83年度偵字第3857號），提起上訴，本
院判決後由最高法院第三次發回更審，本院判決如下：
    主  文
原判決關於庚○○、戊○○、甲○○、辛○○、乙○○部分及丁○○、己○○關於違背職務之行為，期約賄賂部分均撤銷。
丁○○、庚○○、戊○○、甲○○共同依據法令從事公務之人員
，對於違背職務之行為，收受賄賂，各處有期徒刑伍年，均褫奪
公權年。共同所得財物新臺幣貳拾捌萬元應予連帶追繳，並沒
收之，如全部或一部無法追繳時，以其財產抵償之。
己○○連續依據法令從事公務之人員，對於違背職務之行為，期
約賄賂，處有期徒刑伍年貳月，褫奪公權年。
辛○○共同依據法令從事公務之人員，對於違背職務之行為，期
約賄賂，處有期徒刑伍年，褫奪公權年。
乙○○共同非依據法令從事公務之人員對於依據法令從事公務之
人員，關於違背職務之行為，期約賄賂，處有期徒刑年，褫奪
公權貳年。
    事  實
一、己○○係交通部電信總局電信研究所（現改稱為中華電信股
    份有限公司電信研究所）（以下簡稱為電研所）技術服務室
    採購股佐理員，專職承辦請購案，辛○○係電研所實驗工場
    技術士，丁○○、庚○○、戊○○、甲○○均係電研所傳輸
    研究室助理研究員，六人均為依法令從事公務之人員，乙○○、壬○（已歿，業經判決公訴不受理）分別係臺北市浩威
    公司、輝友公司負責人，民國（下同）八十二年三、四月間
    起，至同年七月止，電研所數次藉公開招標或比價方式採購
    物品，乙○○、壬○為能順利得標獲取利益，遂與己○○、
    辛○○、丁○○等人勾串，請求協助，並允諾事成後致送報
    酬，而己○○、辛○○、丁○○、庚○○、戊○○、甲○○
    六人為圖不法利益，亦與林、樊二人同流，從事如下違背職
    務之行為：
  (一)八十二年二月二十五日丁○○奉主管命承辦向電研所提出採
    購微電腦模擬系統之配備擴充一批之申請案，案號為Ｒ八二
    ０六二六號（以下簡稱六二六標），原訂預算金額為新台幣
    （下同）一百六十六萬七千二百元，核定後底價為一百五十
    萬元，壬○為能得標，乃請求承辦人己○○協助，己○○為
    圖不法利益，竟基於概括之犯意，違背職務答應協助，且與
    壬○期約，得標後由壬○交付利潤之一成為報酬，己○○遂
    指導壬○應結納申購單位人員，以俗稱綁標方式即將333權
    有無列為投標資格，排除其他廠商競標，壬○經指點後，即
    與申購單位之丁○○勾結，丁○○明知不法，為圖不法利益
    ，竟再邀庚○○、戊○○、甲○○入夥，共同以違背職務受
    賄之犯意聯絡，於庚○○住處研商如何幫助壬○得標，經議
    決丁○○、庚○○、戊○○、甲○○四人佯各出資五萬元予
    壬○充作押標金實為受賄之意，俟得標後再朋分利益，後丁○○將約定之五萬元交予壬○，甲○○、庚○○則同於八十
    二年四月三日將渠等佯為出資之五萬元、十萬元（庚○○代
    戊○○出五萬元）分別匯入臺北郵局木柵第三支局第000
    000－0號壬○帳戶內，而丁○○等為使壬○順利得標，
    乃故意採用壬○已取得代理權之ＣＵＰＬ軟體，壬○則另借
    用昇品公司、雙展公司名義製作報價單，以完成詢價程序，
    開標後輝友公司果順利以一百四十七萬六千元得標，而丁○○、庚○○、戊○○、甲○○四人除回收佯為出資之五萬元
    外，另於八十二年五、六月間，先後二次，分別自壬○處收
    取其所交付之賄款七萬元，有關己○○部分，壬○則藉詞利
    潤不多，而未交付原約定之賄款。
  (二)八十二年六月間，辛○○因職務之需要提出採購ＴＴＩＳ製
    作用料一批之申請案，案號Ｒ八二０八三八號（以下稱八三
    八標），因此批採購金額甚鉅，如能得標獲利必豐，壬○、
    乙○○遂基於共同之犯意聯絡，再請己○○、辛○○協助，
    己○○基於同前之違背職務期約之概括犯意，與辛○○基於
    共同之犯意聯絡，壬○、乙○○與己○○、辛○○並因此期
    約，得標後給予張、楊二人利潤之百分之五為報酬，為此己○○先僅向林、樊二人詢價，並交付空白詢價單三份予乙○○，乙○○則以自營之浩威公司、永星公司及允諾借牌之台
    興公司與同夥之輝友公司提出報價，己○○明知詢價顯屬不
    實，為掩護林、樊二人，竟於一日內完成詢價程序，並拒絕
    活用公司之詢價、報價，且進而指導乙○○抬高報價及混亂
    項目順序，企圖矇蔽上級，而辛○○於擬定底價，其技術服
    務室工程司朱文正發現筆記型電腦規格有誤向其查詢時，仍
    堅稱規格無誤，可予購買；嗣領取標單期間，己○○明知壬○非雙展公司、昇品公司負責人，乙○○非六十週波公司負
    責人，竟仍發給壬○、乙○○五份標單，供林、樊二人圍標
    ，辛○○則另向乙○○透露其自己臆測「可能」之決標之價
    格，八十二年七月五日，嗣該標因朱文正發現顯有弊端而宣
    布停標，張、楊二人亦因此未能取得賄款。
二、案經不詳姓名之人檢舉後（見八十三年度偵字第三五三九號
    偵查卷第五十七頁）由法務部調查局臺北市調查處移送臺灣
    臺北地方法院檢察署檢察官偵查起訴（丁○○另被訴Ｒ八三
    ００三七標貪污圖利部分，業經判決無罪確定）。
    理  由
一、訊據上訴人即被告丁○○等人均否認上開犯行。被告丁○○
    於本院前審辯稱：六二六標是八十一年度，由長官決定要採
    購，主管謝文檳要伊填寫請購單，並非伊決定使用ＣＵＰＬ
    軟體，沒有替壬○湊標金，只有應壬○要求借款八萬元予壬○，四月底他就還我們，並無任何不法情事等語。於本院具
    狀辯稱(一)調查局筆錄係審判外之陳述，無證據能力。(二)被告
    丁○○主管權責範圍依聘用契約係參與數位傳輸技術之研發
    ，擔任同步光纖網路終端之研究，並不及於請購，當時因丁○○較有空檔，謝文檳使指派其代為詢價，六二六標案之請
    購並非丁○○之主管工作事務，非其職務範圍。(三)收賄罪須
    以他人有行使賄賂之事實為前提，若他人所交付之物並非本
    於行賄之意思，則其物即非賄賂，自無收受賄賂之可言云云
    。上訴人庚○○、戊○○、甲○○一致辯稱：沒有負責採購
    ，沒有參與六二六標，並未與丁○○共同勾結，雖有各借十
    萬元予壬○，但僅為私人借貸，不知壬○投六二六標，亦不
    知其向我們借錢去投標，並無任何期約不法利益等語。於本
    院具狀辯稱：(一)被告庚○○負責研發工作，本件六二六標微
    電腦模擬系統之配備擴充之請購案非被告庚○○之職務內容
    ，且其與被告丁○○之職務各自獨立亦未牽連。(二)六二六標
    案負責人謝文檳決定採用CUPL軟體並非由得標廠商即輝友公
    司獨家代理，尚難認被告等有故意圍標之犯意。(三)六二六標
    案押標金為八萬元，必須於八十二年四月三日以前匯入臺灣
    銀行中壢分行，而壬○於八十二年四月一日匯入電研所帳戶
    ，而被告庚○○、甲○○係於八十二年四月三日各匯借款十
    萬元，五萬元至壬○之台北郵局木柵支局壬○帳戶，是被告
    庚○○匯款於壬○純係借貸，與六二六標無關。被告己○○
    辯稱：六二六標部分擬定底價不是由伊定，伊是資料會審，
    沒有指導他如何得標，不知壬○是借用昇品、雙展之名義報
    價；八三八標部分有交給乙○○三份空白單，是要他多找幾
    家廠商來報價，沒有指導林混亂項目順序，他有否向他人借
    牌伊不知，沒有拒絕活用公司報價。被告辛○○辯稱：我是
    請購單位，不知底價，八三八標規格不是我開，是李天佑主
    管定規格，我是有向乙○○說過投標價，是希望他不要來找
    我，八三八標是因零件與設備不能同時，所以流標。被告乙○○辯稱：與壬○不熟，八三八標未與壬○合夥，己○○有
    交給我三張空白單，是要我找其他廠商報價，沒有借牌，渠
    未行賄云云。
二、經查：
    甲、Ｒ八二Ｏ六二六標（簡稱六二六標）：
      (一)被告庚○○於調查局供述稱：「Ｒ八二Ｏ六二六標於招
        標過程中確有不法，主要是以綁標方式，使輝友公司壬○得標，伊個人亦參與其中，詳如伊自白書。」，「因
        伊與丁○○、戊○○、甲○○等人想在外創業，遂計劃
        與壬○合作，由壬○負責資本及招攬業務，伊等負責技
        術，六二六標由丁○○負責簽請申購後，壬○遂要求彼
        等出資，故丁○○、戊○○、甲○○及伊各出資五萬元
        ，伊與戊○○各五萬元是伊於八十二年四月三日匯入壬○木柵三支局000000－0帳號內，得標後某日，
        丁○○、壬○、甲○○、戊○○在伊家中討論六二六標
        之利潤，之後壬○分二次各交付丁○○、甲○○、戊○○及伊十二萬元，第一次是九萬元包含五萬元投資款及
        四萬元利潤，第二次是三萬元，戊○○之十二萬元還是
        伊轉交等語（見八十三年度偵字第三八五七號偵查卷第
        十二頁至第十三頁），且被告庚○○於八十三年二月二
        日所書立之自白書亦為相同之陳述（見八十三年度偵字
        第三八五七號偵查卷第十四頁至第十五頁）。並於八十
        三年二月二日檢察官訊問時供述稱：「六二六標申購案
        由丁○○負責，伊參與規格討論及事後測試、驗收，確
        有與丁○○、壬○、戊○○、甲○○商討五人共同出資
        ，要由壬○得標共分利潤，事後商討分錢事宜，最主要
        是討論要把錢分掉或把錢放在公司當成基金，後來決定
        要把錢分掉，每人第一次拿到九萬元，第二次拿到三萬
        元，扣除五萬元本金，可分到八萬元，其中一萬元留在
        公司，於臺北市調查處之筆錄及所書立之自白書為真實
        」（見八十三年度偵字第三八五七號偵查卷第二十九頁
        至第三十頁）等語，被告庚○○坦承其犯行明確。
      (二)被告戊○○於調查局供述稱：「伊並未參與六二六標之
        申購或採購，但伊由丁○○處得知壬○缺少資金投標，
        丁○○向伊表示，壬○希望伊與甲○○、庚○○、丁○○各出五萬元，得標後利潤由五人均分，伊則透過庚○○匯款予壬○，事後庚○○交予伊十二萬元，並表示本
        案得標利潤由五人均分」等語（見八十三年度偵字第三
        八五七號偵查卷第十七頁），且被告戊○○於八十三年
        二月二日所書立之自白書亦為相同之陳述（見八十三年
        度偵字第三八五七號偵查卷第十九頁）。再被告戊○○
        於八十三年二月二日檢察官訊問時亦供述稱：「臺北市
        調查站所製作之筆錄及伊所寫之自白書為真實的，確有
        與壬○、丁○○、庚○○、甲○○各出資五萬元參與六
        二六標投標，事前就講好得標利潤平分，後在庚○○家
        中商討分錢事實，第一次分得之九萬元是庚○○交予伊
        的（含五萬元本金），第二次分得三萬元是丁○○交的
        」（見八十三年度偵字第三八五七號偵查卷第三十一頁
        ）等語。
      (三)被告甲○○於調查局供述稱：「八十二年三月底我們電
        研所同事丁○○、戊○○、庚○○及我四人，共同商議
        輝友公司負責人壬○，欲投標本所採購案，決議每人出
        資五萬元合計二十萬，提供予壬○做為押標金。嗣後壬○得標後再將利潤平均分配成五份。同年五月間透過丁○○交給我分配之前金四萬元及原先交付之五萬元共九
        萬元，隔了一個月，壬○再度分配與我們該案利潤三萬
        元，餘款壬○及吾等四人決定留下來做為事後共同發展
        軟體事業之基金，惟嗣後一直沒有做成，：：我出資之
        五萬元係由桃園郵局高榮支局於八十二年四月三日匯入
        壬○木柵支局帳號：000000－0之帳戶內。：：
        我與丁○○、戊○○、庚○○、壬○於八十二年底在臺
        北市○○路○段世貿中心對面一家小咖啡廳洽談前述圍
        標Ｒ八二０六二六標採購投資資金分配及投標底價等細
        節：：」等語（見八十三年度偵字第三八五七號偵查卷
        第二十一頁至第二十二頁）。且被告甲○○於八十三年
        二月二日所書立之自白書亦為相同之陳述（見八十三年
        度偵字第三八五七號偵查卷第二十四頁）。再被告甲○○於八十三年二月二日檢察官訊問時供述稱：「於臺北
        市調查處所制作之筆錄及所書立之自白書為真實，有出
        資五萬元，並與丁○○、壬○、庚○○、戊○○約定利
        潤平分，事後第一次分得九萬元（含五萬元本金）是庚○○轉交，第二次分得三萬元」等語（見八十三年度偵
        字第三八五七號偵查卷第三十頁至第三十二頁）。
      (四)被告丁○○於調查中供稱：「經詢問結果，僅輝友公司
        有ＣＵＰＬ之授權，並為台灣總代理，伊乃於廠商資格
        中第七項註明：投標商需為本案主要器材之製造廠或該
        製造廠授權之代理商或其經銷商，並須提具體證明文件
        之限制。」，並在輝友公司之競標器材清單上簽寫：「
        資格文件及規格數量符合」，「伊將軟體規格定為ＣＵ
        ＰＬ，目的在便於輝友公司得標。」等各語（見八十三
        年度偵字第三五三九號偵查卷第十頁至第十二頁）。又
        被告丁○○八十三年二月二日檢察官訊問時供述稱：「
        伊確有與庚○○、戊○○、甲○○四人共同各投資五萬
        元參與六二六標採購案，是在八十二年三月底在基隆路
        一家西餐廳商議的，約定得標後利潤分成五份，伊的五
        萬元是壬○親自到伊家中拿到，事後壬○第一次拿三十
        六萬到伊家中，伊分得九萬元，其餘二十七萬元伊交予
        庚○○再轉交予戊○○及甲○○，第二次壬○拿十二萬
        元到伊家，伊分給每人三萬元，而另二家報價單是壬○
        提供的，伊並未與那二家業務員接觸」，「事前有談到
        綁標」，「壬○表示要給己○○報酬」等語（見八十三
        年度偵字第三五三九號偵查卷第十九頁至第三十頁），
        被告丁○○坦承受賄而與壬○綁標等情明確。至被告丁○○嗣後辯稱其於調查局所為供述係非任意性之自白云
        云。惟查，觀之被告丁○○八十三年二月二日於調查局
        筆錄中之供述：「：：壬○順利得標後，於八十二年五
        月間攜帶三十六萬現金至我住處，言明每人除原先之五
        萬元外，各先分四萬元，我隔天即轉交予戊○○、庚○○、甲○○三人親收，該九萬元我即交與我太太處理，
        我太太可能是於八十二年五月十五日連同其他錢存入台
        銀我的帳戶內（帳號三二九六八三）：：」（見三五三
        九號偵查卷第一○○頁反面）等語，經本院前審函詢臺
        灣銀行中壢分行被告丁○○於該行之帳戶（帳號：00
        0000000000號）八十二年五月份之存款往來
        明細影本，經該行八十九年八月十一日（八九）銀壢營
        字第四九四○號函附之存款往來明細表（見本院前審卷
        ）中五月十五日確有以現金存入十二萬二千元之記錄，
        與被告丁○○於調查局所為上開供述互核一致，是被告
        丁○○於調查局之供述堪信為真。
      (五)被告己○○雖於調查初訊一度否認期約受賄，但於檢察
        官偵查時，己○○則承認：「壬○提過如果他得標，要
        給我一成好處。」，「按我猜的底價告訴壬○。」等語
        （見八十三年度偵字第三八五七號偵查卷第八十二頁反
        面、第八十三頁反面）。且己○○於八十三年三月一日
        所書立之自白書亦為相同之陳述（見八十三年度偵字第
        三五三九號偵查卷第一九八頁正反面）。抑且，依同案
        被告壬○於八十三年三月一日之調查局筆錄亦供陳：「
        八二○六二六標承辦人己○○指點我必須綁標才能得標
        ，我乃與申購人丁○○商量，以我已獲得代理權之ＣＵ
        ＰＬ軟體程式列入該之規格，藉以綁標，：：招標過程
        中我承諾將該標中利潤之一成分予己○○，己○○同意
        後並設法為我護航以得標。惟至今我仍以該標獲利不多
        為藉口，未交付該一成利潤與己○○。」等語（見八十
        三年度偵字第三五三九號偵查卷第一七七頁反面），且
        壬○同日所書寫之自白書亦為相同之陳述（見八十三年
        度偵字第三五三九號偵查卷第一八三頁）。另同案被告
        丁○○於檢察官偵查中亦供述：「壬○在本案我聽他講
        是給己○○一成，到底是那一件我不清楚。」等語（見
        八十三年度偵字第三五三九號偵查卷第八０頁），核彼
        等三人關於給付己○○一成之供述，俱相符合，且經己○○自己於檢察官偵訊中坦承，堪信為真；況經與本件
        檢舉人所提出之錄音帶譯文相互核對，被告壬○、丁○○於第一卷第十五通之電話內容，壬○：「你是說一成
        不用給己○○啊？」，丁○○答以：「嗯！嗯！啊！」
        ，壬○又稱：「還是要給啊！意思意思啊！不然以後，
        他以後：：」等語（見八十三年度偵字第三五三九號偵
        查卷第三二八頁反面），足資參佐，是被告壬○確與己○○期約該標中利潤之一成分與己○○無訛。
      (六)同案被告壬○供稱：「己○○指點我必須綁標才能得標
        ，我乃與六二六標申購人丁○○商量，以我已獲得代理
        權之ＣＵＰＬ軟體程式列入該標招標之規格，我承諾將
        該標中利潤之一成分予己○○，為了感謝丁○○綁標，
        我乃要求丁○○籌資投入此標，之後由丁○○、庚○○
        、戊○○、甲○○等四人各出資新臺幣五萬元，以為該
        標之押標金。」等語（見八十三年度偵字第三五三九號
        偵查卷第一七七頁至第一七八頁），雖押標金僅為八萬
        元，但被告等既為獲取標得後之利潤，先各以五萬元投
        資並不違其收受賄賂之行為。又雖被告壬○嗣後辯稱並
        未向雙展、昇品借牌參與本件投標云云。惟查，證人羅
        達源即雙展公司負責人於調查局雖先證稱：雙展公司之
        投標單影本三張是雙展公司所填製。是由雙展公司業務
        員劉一宏填製投標。雙展公司參與該次（六二六標）投
        標係由交通部電研所直接函寄至本公司，並由本公司業
        務員劉一宏直接前往投標，並沒有任何事前之協調等語
        （見八十三年度偵字第三五三九號偵查卷第二十七頁正
        反面），惟嗣後於八十三年二十五日又更正前開證述，
        證稱：「：：經返回公司向承辦業務員劉一宏查證，得
        悉有關前述Ｒ八二○六二六標，本公司實際上係應友人
        壬○之請參與陪標，並無意競標。」；「該項押標金全
        係壬○自行負擔及電匯予電研所，：：」等語（見八十
        三年度偵字第三五三九號偵查卷第一五九頁反面），至
        證人詹淑貴即昇品公司負責人則先係於調查局證稱：昇
        品公司由業務員翁榮聰前往電研所實際參與投標，昇品
        公司：：並非陪標等語（見八十三年度偵字第三五三九
        號偵查卷第三十八頁正反面），惟嗣後於八十三年二月
        二十四日又更正前揭證述，證稱：經我日前向本公司業
        務員翁榮聰查證得知，：：壬○並進而要求翁榮聰以本
        公司名義陪標，：：翁榮聰遂答應陪標，惟翁榮聰當時
        並未向我提及，而該標之押標金係由壬○自行負擔等語
        （見八十三年度偵字第三五三九號偵查卷第一六二頁反
        面、第一六三頁）。雖證人劉一宏、翁榮聰嗣後於原審
        時分別證稱不是去陪標，是為公司利益去投標等語（見
        原審卷卷一第二○三頁、第一○一頁反面）。惟查，雙
        展、昇品二家公司均係由輝友公司開立授權經銷證明，
        使上開二家公司得以取得輝友公司代理ＬＯＧＩＣＡＬ
        ＤＥＶＩＣＥＳ公司產品之經銷權，並進而取得參加本
        件六二六標之資格，有授權經銷證明影本二張可資證明
        （見八十三年度偵字第三五三九號偵查卷及外放證物）
        ，抑且，觀之外放證物中六二六標之參加投標廠商登記
        表中昇品、雙展及輝友三家公司之字跡均為同一人所寫
        ，繳交標金之匯款單亦同，故可知前開證人羅達源、詹
        淑貴所為證言與事實相符，證人劉一宏、翁榮聰等於原
        審之證述，係為事後迴護被告之詞，不足採信。
      (七)綜上諸被告所述，被告等犯罪動機如何產生、如何期約
        、受賄、限定資格綁標等各節犯情，互核相符。此外，
        復有決標資料、預估底價表、審核底價紀錄表、物品請
        購單、輝友及航飛、民陞、昇品等公司報價單等影本在
        卷可稽（見八十三年度偵字第三八五七號偵查卷卷第五
        十八頁至第七十一頁及外放證物）。再同案被告壬○位
        於木柵郵局第三支局000000－0帳號內確有於八
        十二年四月三日匯入五萬元及十萬元及甲○○於八十二
        年四月三日匯入壬○郵局帳號五萬元、庚○○於八十二
        年四月三日匯入壬○郵局帳號十萬元之匯款單及存摺影
        本在卷可證（見八十三年度偵字第三五三九號偵查卷第
        二七五頁至第二八二頁、原審卷卷一第一九二頁、第二
        九一頁至第二九二頁）。另就被告丁○○等四人究係收
        受賄款若干，核之被告丁○○先係於調查局調查時供稱
        ：「我承辦上述Ｒ八二○六二六標採購案以限制資格方
        式幫助壬○順利得標，並於事後獲得八萬元酬勞。」，
        並於同日檢察官偵查訊問時供陳：「事成壬○給我八萬
        元，是在案件得標後，他收到電信研究所的請款時給我
        的。庚○○也拿八萬，戊○○也拿八萬元、甲○○也拿
        八萬元，壬○說利潤由五人來平分。」等語（見八十三
        年度偵字第三五三九號偵查卷第九頁、第七十九頁），
        嗣後經調查局於隔日問及：「（壬○交付八萬元之詳情
        ？）」被告丁○○答稱：「壬○順利得標後，於八十二
        年五月間攜帶三十六萬現金至我住處，言明每人除原先
        之五萬元外，各先分四萬元，：：，過後約一個月左右
        壬○再交予我及甲○○、戊○○、庚○○每人各三萬元
        ，當時壬○表示另外每人還有一萬元之利潤，由其統一
        使用，用途為印製產品目錄，以擴展生意，後因故未印
        ，壬○有無將該每人一萬元還給我們，我已記不清楚。
        」等語（見八十三年度偵字第三五三九號偵查卷第一○○頁），於同日檢察官之訊問筆錄亦同此供述：「（壬○第一次先拿三十六萬到你家）？是的。我拿九萬元，
        其他交給他們三人，印象中是我分別交給他們的，這是
        第二次，在第一次是我轉交給庚○○轉交給戊○○、甲○○。第二次壬○拿給我十二萬，每人各三萬元。（扣
        除本金之外你們得到多少錢？）應該是得到八萬元，另
        一萬元是保留。」等語（見八十三年度偵字第三八五七
        號偵查卷第三○頁）；被告庚○○供述：「我們四人才
        由壬○處各分得八萬元（分二次）以為利潤，其中戊○○、甲○○所獲之利潤尚係我轉交。」（見八十三年度
        偵字第三八五七號偵查卷第十三頁），於自白書中亦明
        確供承：「每人由壬○領得十二萬元（第一次含押標金
        五萬元及利潤四萬元共九萬，第二次三萬元），另戊○○、甲○○是由我轉交，當時壬○言明每人每人扣除一
        萬，做為印製目錄經費，該一萬元事後有無領回，我已
        不復記憶。」等語（見八十三年度偵字第三八五七號偵
        查卷第十五頁反面），於檢察官偵訊時亦供述：「何時
        在我家討論分錢之事記不清楚，當時討論是否把這些分
        掉或把錢放公司當基金，後來這是分掉，扣除零頭外每
        人分到八萬元，第一次分到八萬元，第二次拿到三萬元
        ，剩下一萬元留在公司。」（見八十三年度偵字第三八
        五七號偵查卷第三○頁）；被告戊○○則先於調查局中
        供述：「得標後之利潤即由五人均分，：：我們四人各
        分得八萬餘元。」（見八十三年度偵字第三八五七號偵
        查卷第十七頁），惟於自白書中則稱：「得標後庚○○
        於研究所內將五萬元及平分利潤共十二萬餘元給我。」
        （見八十三年度偵字第三八五七號偵查卷第十九頁反面
        ），於檢察官偵訊時則亦供陳：「第一次是九萬是庚○○交給我的，第二次是丁○○交給我三萬元。」（見八
        十三年度偵字第三八五七號偵查卷第三十一頁）；被告
        甲○○則係於調查局中先供述：「同年五月間透過丁○○交給我分配之前金四萬元及原先交付之五萬元共九萬
        元，隔了一個月，壬○再度分配與我們該案利潤三萬元
        ，餘款壬○及吾等四人決定留下來做為事後共同發展軟
        體事業之基金，惟嗣後一直沒有做成，因此該款項均分
        還給個人，但詳細金額我已記不清楚，應該有一萬元以
        上。另外剩餘款每人一萬元以上者之交付時間、地點我
        已記不清楚。」，嗣於檢察官偵查中則供陳：「第一次
        拿九萬元，是由許轉交給我的，第二次是三萬元。」（
        見八十三年度偵字第三八五七號偵查卷第二○頁、第三
        十一頁），由上開被告四人之供述可得知，除被告戊○○未提及一萬元之共同基金外，其餘被告三人均有此部
        分之供述，且其等四人均明確供稱有收到七萬元之賄款
        ，然是否有將該共同基金一萬元分還，被告丁○○、庚○○均稱已不復記憶，雖被告甲○○稱該一萬元之共同
        基金分還給個人，惟金額及交付之時間、地點均記不清
        楚，是自應以被告壬○、庚○○之供述較為可採。綜上
        所述，被告丁○○、甲○○、庚○○、戊○○對於事後
        如何由壬○處先後二次分得九萬元及三萬元等情供述均
        相一致，顯見被告丁○○、甲○○、庚○○、戊○○確
        有自壬○處獲得七萬元（扣除五萬元投資款），雖獲款
        先後供述略有差異，乃人之記憶所難免，尚不能僅因小
        有差異即認被告供述不實。足見右揭事實關於Ｒ八二Ｏ
        六二六標部分，被告丁○○、庚○○、戊○○、甲○○
        、壬○等事證明確。另被告丁○○、庚○○提出本院前
        審中華電信股份有限公司電信研究所八十七年四月十六
        日研政字第八七Ａ四三○○○一○號函以證被告丁○○
        、庚○○、甲○○、戊○○嗣後未有實際承辦輝友公司
        參與詢價或競標之採購案，而謂上開供述之一萬元之共
        同基金與事實不符云云（見本院前審八十九年十一月二
        十七日答辯狀(二)）。然查，被告丁○○等人既因本件犯
        行已困於司法程序中，衡情應不至於於司法程序中再為
        其他犯行，且亦無法以嗣後未為違法情事，溯及推論
        本件六二六標被告等未為收受賄賂之犯行，是此部分所
        辯不足採取，併此敘明。
      (八)本件六二六標係由被告丁○○提出申請，除有前開物品
        請購單，其亦於交通部電信局研究所採購器材一般條款
        七、一投標廠商資格7.1.1.中註明：投標廠商需為本案
        主要器材之製造廠或該製造廠授權之代理商或其經銷，
        並需提具證明文件。並於7.2.以手寫條款加註：軟體需
        有使用權證明。（見八十三年度偵字第三五三九號偵查
        卷第二八三頁至第二八五頁），且被告丁○○亦於調查
        局自承：「我向輝友、漢德、普傑等平常即有往來之公
        司詢問有無該採購案所需附帶軟體（ＣＵＰＬ）之授權
        ，經詢問結果，僅有輝友擁有授權，並係臺灣總代理。
        我乃委請其負責人壬○提供另二家合於資格廠商之全部
        報價單，壬○依言提供了輝友、昇品、雙展共三家公司
        報價，其中輝友報價最低。上述採購案指定要ＣＵＰＬ
        係我個人意見，：：該軟體並非唯一能使該硬體運轉正
        常提升功能之軟體，但其他尚有哪些夠資格之軟體我需
        回去再查。我係事先問過輝友負責人壬○，知道渠係臺
        灣地區總代理，渠亦自稱有把握得標，故基於朋友交情
        ，乃將軟體規定為ＣＵＰＬ軟體，俾使其得標。」等語
        （見八十三年度偵字第三五三九號偵查卷第十頁反面至
        第十二頁反面），且被告丁○○於原審供稱：我是依據
        採購規則規定才在投標書上註明要有代理權。（這個軟
        體其他公司有嗎？）還有MINC ORK二家，經過分析功能
        較少，還是ＣＵＰＬ較好。（在投標須知中列名ＣＵＰ
        Ｌ是否就是綁標？）應該只列規格不必將名字直接打出
        來。這是慣例，因為軟體只有這種合乎需要。：：建議
        底價是我決定沒錯。」等語（見原審卷卷二第三十三頁
        至第三十四頁），是可得知六二六標採ＣＵＰＬ軟體均
        係丁○○主觀意見並未有客觀的分析，僅憑其自己之意
        見即決定採用上開軟體。雖其嗣後辯稱：六二六標是八
        十一年度由長官決定要採購，主管謝文檳要伊填寫請購
        單，並非伊決定使用ＣＵＰＬ軟體云云，惟查：被告丁○○於原審調查時即自承：「（你在六二六標中八十二
        年二月二日就已在申請書上註明規格？）是。」、「（
        當時就已經決定了軟體規格了嗎？）還沒有：：（見原
        審卷卷一第二○○頁反面），且六二六標申購案之負責
        人謝文檳既證稱：「六二六標於年度計劃中已通過，故
        有編列預算，通過時尚未決定使用何種軟體，但通過後
        伊指示丁○○及庚○○研究應採用何種軟體較為妥當，
        於八十一年度丁○○向伊建議使用ＣＵＰＬ軟體」等語
        （見原審卷卷一第二０三頁反面），故「早已決定使用
        ＣＵＰＬ軟體，並非事後才決定」云云，即不具意義，
        不足為被告丁○○等有利之證明。另證人即碩捷電腦有
        限公司（以下簡稱為碩捷公司）負責人丙○○固結證稱
        ：ＣＵＰＬ軟體是ＬＯＧＩＣＡＬＤＥＶＩＣＥＳ公司
        產品，該公司在台灣授權碩捷公司代理販賣ＣＵＰＬ軟
        體，但碩捷公司並非獨家代理廠商，據伊了解力立企業
        股份有限公司亦曾取得ＣＵＰＬ軟體代理權，因ＬＯＧ
        ＩＣＡＬＤＥＶＩＣＥＳ公司並非授予獨家代理權予碩
        捷公司，故臺灣之電腦公司亦可直接向該公司聯絡，取
        得該公司授權亦可販賣等語（見原審卷卷第二六九頁）
        ，然查：依卷附「授權經銷證明」，壬○之輝友公司確
        以ＬＯＧＩＣＡＬＤＥＶＩＣＥＳ代理人自居（見八十
        三年度偵字第三五三九號偵查卷第三十一頁），故被告
        丁○○限定以ＣＵＰＬ為招標要件，確係便於綁標之用
        ，上開證人所供，亦不足為被告丁○○有利證明。縱非
        獨家代理，亦無解於被告丁○○綁標之事實。
      (九)至六二六標押標金為八萬元，必須於八十二年四月三日
        以前匯入臺灣銀行中壢分行Ｚ0000000000－
        0帳戶，固有電研所六二六標投標須知一份在卷可證，
        而輝友公司所繳八萬元押標金係八十二年四月一日即由
        被告壬○在台北銀行電匯入上開帳戶，固亦有臺北銀行
        八十二年四月一日入戶電匯回條一份在卷可證（外放於
        六二六標證物內），故易使人誤認為被告丁○○等人匯
        款日期，係在被告壬○繳交押標金八十二年四月一日以
        後，而其等自白不可採。惟查：六二六標尚需找其他廠
        商陪標，俱需押標金，故上開匯入日期，固在被告等匯
        入之前，然此並非不能由壬○自行先予匯入，尚不足以
        此證明彼等自白不實。至被告等辯稱：自白遭刑求云云
        ，經本院前審函詢結果，並無此事，此有法務部調查局
        臺北市調查處（）肅字第六六二六二四號函可稽（見
        上訴卷卷一第一七八頁），況被告等除於調查局自白犯
        行外，亦均於檢察官偵訊時供承：「於臺北市調查處之
        筆錄及所書立之自白書為真實」等語，而被告等並無一
        人主張在檢察官偵訊時亦遭「刑求」，自均屬任意性自
        白，彼等既在檢訊時坦承犯行，足見被告等於臺北市調
        查處之筆錄及所書立之自白書確為真實，嗣於法院審理
        後始改口稱在調查處筆錄或自白書非任意性，甚至辯稱
        遭刑求云云，無非為求脫罪，顯非可採。
      (十)另被告等聲請傳訊證人謝文檳（即交通部電信研究室主
        管）以證明六二六標並非渠等之職務，渠等亦無任何行
        為與該六二六標有關，證人謝文檳雖於本院前審及更二
        審理時到庭結證稱：六二六標是我指派丁○○，請其提
        出請購相關設備的規格詢價等作業，有經過主管批准；
        這個標是ATM這組要的，庚○○是SONET，所以沒有參與
        ，丁○○是ATM這組的，甲○○、戊○○與六二六標完
        全沒有關係，他們二人是SONET這組的等語。惟查，被
        告庚○○於調查局供稱：「八十二年一、二月間丁○○
        承辦Ｒ八二○六二六標之採購，：：壬○表示電研所技
        服室己○○告訴渠，該Ｒ八二○六二六標除非予以綁標
        ，否則壬○根本無法得標，故壬○為得此標乃準備好Ｃ
        ＵＰＬ軟體規格後並取得獨家代理權，希望我們看在共
        同利益，在提出規格時，將ＣＵＰＬ列入，再加上慣例
        之『要求廠商提出授權證明』俾能藉此綁標，經我比較
        產品，ＣＵＰＬ可符合要求，乃通知丁○○訂出ＣＵＰ
        Ｌ規格。：：當初投標時，壬○要求我，丁○○、甲○○、戊○○各出資五萬元以為押標金，我們四人乃分別
        交付，：：並於得標後某日在我家討論該案利潤，壬○
        、戊○○、甲○○、丁○○均在場」等語（見八十三年
        度偵字第三八五七號偵查卷第十二頁以下），被告丁○○於調查局調查時自承：「由我負責本案。」及於檢察
        官偵查時供述：「張、許、王他們沒有負責什麼工作，
        但我們五人事前有聯合起來討論過，所以大家平分，是
        去臺北市○○路靠近凱悅飯店的一家西餐廳談的。」、
        「（為什麼要給他們三人？業務上要他們同意？）不用
        ，主要是在西餐廳所談的大家都有好處。」（見八十三
        年度偵字第三五三九號偵查卷第九頁、第七十九頁）等
        語，被告壬○於調查局供述：「我與丁○○、庚○○、
        戊○○、甲○○四人商議以我代理之ＣＵＰＬ列為Ｒ八
        二○六二六標之規格，藉以綁標，於得標後將分若干利
        潤與四人」等語（見八十三年度偵字第三五三九號偵查
        卷第二一二頁），上開被告等之供述互核相符，是可得
        知被告丁○○與庚○○、戊○○、甲○○等雖只為請購
        單位或者均未負責六二六標之職務，然渠等四人與壬○
        既事前共同參與本件綁標犯行之謀議，美其名曰「共同
        發展軟體事業」，殊不知彼等一為廠商，一為公家機關
        請購單位或同仁，彼此有立場相左的對立關係，並非可
        以協同發展事業的關係，避嫌猶不及，豈可抱著有錢大
        家賺的心理而「共同發展軟體事業」？乃被告等除參與
        交付各五萬元與壬○充作押標金，事後短短一個月時間
        即收回近倍之「利潤」，不論其名為「投資」或「借款
        」，一個月即可翻得近倍之暴利，豈合情理？故其名為
        「投資」也好，名為「借款」也罷，均非實情，不過掩
        人耳目之說詞而已，而因被告等身份之不宜，所謂「共
        同出資」、「利潤均分」，自不能以民間之商業概念視
        之，其已屬「官商勾結」之層次，所得暴利實係賄賂，
        是被告庚○○、戊○○、甲○○就六二六標，與丁○○
        有犯意之勾結而共同收賄，堪以認定，證人謝文檳之證
        詞並不能資為有利被告之證據。綜上，本件被告丁○○
        奉上級之命為六二六標請購單位承辦人，自有關於六二
        六標招標詢價等相關事宜之職務，而被告己○○本為技
        術服務室採購股佐理員，專門承辦請購案，至被告庚○○、戊○○、甲○○雖無相關於六二六標招標詢價事宜
        之職務，但因與丁○○、壬○等互有勾結，自屬共犯結
        構，中華電信股份有限公司電信研究所九十二年五月二
        十六日關於被告等職務內容之覆函，並不能資為有利被
        告之證據，彼等關於Ｒ八二Ｏ六二六標部分之犯行，均
        可以認定。
    乙、Ｒ八二０八三八標部分（簡稱八三八標）：
      (一)被告乙○○於調查局供稱：「Ｒ八二０八三八標，壬○
        曾告訴我，若得標將以利潤之一成作為己○○之酬勞，
        我以前的筆錄說不同意，是因同情己○○家境堪憐，其
        實我是同意行賄。」，「電研所己○○於詢價時即已知
        Ｒ八二０八三八案，係我與壬○合夥，因我與壬○均分
        別找過己○○，說明合夥之事情，並共同期約要以利潤
        百分之五作酬勞致贈予他。」（見八十三年度偵字第三
        五三九號偵查卷第一八五頁至第一八六頁）。嗣於檢察
        官偵查中更供稱：「我願意自白犯罪事實，因為這件事
        情放在心裡不講出來會很痛苦。」，並書立自白書供明
        案情（見八十三年度偵字第三五三九號偵查卷偵卷一四
        九頁正反面、第一五一至第一五三頁）。另乙○○於調
        查局中又供稱：「己○○交三張詢價單給我，要求我製
        作寄回。」，「己○○指點我將順序大亂，以使朱文正
        無法一一比對，則朱文正審核Ｒ八二０八三八標底價時
        ，可過關。」等語（見八十三年度偵字第三五三九號偵
        查卷第一二七頁至第一二八頁）。由上足見被告乙○○
        就如何期約賄賂，以達圍標不法情節，自陳甚詳。
      (二)被告壬○則供稱：「該標（八三八標）我亦與浩威公司
        之乙○○保持合夥關係，並由乙○○提供數家不實之詢
        價單予己○○，己○○為其護航並提高底價，相對於浩
        威得標後將給予利潤之百分之五以為酬謝，惟因故廢標
        ，故除期約外，尚未交付不法利益。」、「我從乙○○
        處得知己○○會幫忙Ｒ八二０八三八標這個案子，己○○在詢價時已知本標採購項目ＳＬＩＭＮＯＴＥ即筆記
        型電腦俗稱ＮＯＴＥＢＯＯＫ，乙○○及我之報價偏高
        ，但己○○仍予接受。」，並書立自白書（見八十三年
        度偵字第三五三九號偵查卷第一八○頁、第二一一頁反
        面、第二一三頁、第二一四頁）。
      (三)被告己○○於調查局中坦承：「壬○、乙○○於本所辦
        理Ｒ八二○八三八標詢價時，有向我表示要我協助其得
        標，事成後要送我利潤的百分之五，我同意後，於本案
        核定底價期間，有告訴壬○、乙○○可能的底價，另為
        向壬○及乙○○強調我的重要性，有向其表示如果我把
        所需零件規格數量等拿給活用公司事先準備的話，大家
        都不用做了，後來本案因故停止，所以壬○、乙○○均
        未送我任何好處。」、「當初確係我要求他報三家來的
        ，所以我確實明白知道台興、永星二公司之報價單係由
        浩威公司所提供。」、「我確在詢價前已知悉乙○○、
        壬○二人係合作前來投標。」、「輝友公司壬○曾電話
        中提及該Ｒ八二０八三八標得後，利潤由我及辛○○、
        壬○、乙○○四人平均算，但只答應分利潤之百分之五
        。」，「因當時我已採用輝友、浩威、永星、台興所提
        供之價格資料，故拒絕活用公司陳明源提供報價資料。
        」等語不諱（見八十三年度偵字第三五三九號偵查卷第
        三頁反面、第一三三頁、第一九三頁反面、第二二三頁
        正反面）。且於檢察官偵查中亦自承：「（Ｒ八二○八
        三八標你跟壬○有約定這個標如果標到的話要給你們百
        分之五的利潤？）是的，剛開始是講利潤百分之三，後
        來講到百分之五。（八十三年度偵字第三五三九號偵查
        卷第二五三頁）。查八三八標標的極大，項目又多（共
        計一百七十七項），據被告乙○○曾供稱約一千六百餘
        萬左右即可得標云云，依保守之估計其利潤以一成計算
        ，即有一百六十萬元左右，其百分之五即有八十萬元之
        多，是乙○○、壬○所答應分利潤之百分之五給己○○
        、辛○○，其金額當在五萬元之上，應屬合理之推論，
        附為說明。又證人即電研所工程司朱文正證稱：「我於
        八十二年六月二十八日始接獲本案，當時即發現本件採
        購案標的極大，項目又多（共計一百七十七項），但承
        辦人己○○於六月二十三日始獲分案，卻於當日即完成
        詢價程序，將前述『詢價報價之首廉總價比較表』呈送
        諶小瑾股長審核，是以本人即懷疑渠詢價顯有不實之可
        能。另經我審核其中浩威公司之報價，亦發現許多項目
        明顯高於市價，頗不合理，我乃質問己○○，己○○則
        向我表示係日本最大之IC供應商住友公司發生爆炸，造
        成部分電子材料價格上漲，我遂聯絡浩威公司負責人乙○○，要求渠提供資料補充說明，乙○○則僅以口頭向
        我說明，表示本案項目極多，調貨不易，故報價較高。
        ：：我將前述詢價不實、夾雜設備項目及其中項目規格
        顯屬錯誤（CACHE 8M應為256KCACHE）等情向林順吉主
        任報告，並主張停止開標，經主任同意，並指示我交代
        己○○」等語（見八十三年度偵字第三五三九號偵查卷
        第六十三頁至第六十五頁）。
      (四)被告辛○○則坦承：「浩威公司負責人乙○○曾經向我
        詢及電研所我請購的ＴＴＩＳ用料案件，有關投標金額
        的多寡，我告訴他一個數字，並且告訴他同時要盯住電
        研所技服室採購股的承辦人己○○，以免出錯。」等語
        不諱（見八十三年度偵字第三五三九號偵查卷第七頁）
        。參以被告乙○○亦供稱：「我確曾向辛○○於該案投
        標前，談稱我從己○○處得知，以我得標之Ｒ八二○七
        ○二標案決標價乘以○．八至○．七，即一千六百餘萬
        左右即可得標。」（見八十三年度偵字第三五三九號偵
        查卷第二十四頁反面），及「投標當日，己○○並電話
        告訴我本案已廢標，要我就上述錯誤情事，要求辛○○
        堅持錯誤之規格，如此該案可能重新開標，：：己○○
        曾向我表示，他已代為要求辛○○堅持錯誤之規格」等
        語（見八十三年度偵字第三五三九號偵查卷第一二八頁
        反面）及「辛○○堅持NOTEBOOK規格中之CACHE並無錯
        誤，在己○○要求下，確曾前往找過朱文正做過相同之
        主張。」（見八十三年度偵字第三五三九號偵查卷第一
        八八頁反面、第一八九頁），證人即電研所工程司朱文
        正證稱：「我發現規格有誤及筆記型電腦應屬設備，不
        應夾雜於材料採購案中購買，乃向辛○○詢問購買用途
        及規格是否錯誤。辛○○則表示該筆記型電腦有必要購
        買，至於規格渠僅答稱廠商看的懂，不會誤會。惟我因
        已瞭解該規格有誤，將造成無法驗收之結果，且該筆記
        型電腦廠商報價每套二十餘萬元顯屬過高，故乃決意停
        標」等語（見八十三年度偵字第三五三九號偵查卷第六
        十六頁）。雖證人李天祐於原審曾證稱其認為筆記型電
        腦可與器材一起購買等語，不過為其個人臆想之詞，且
        此非重要爭點，無礙於對辛○○犯罪事實之認定。
      (五)至活用公司負責人陳思源（本名陳明源）於調查筆錄時
        先係證稱：「我確曾於八十二年六月間因有人告知得悉
        電研所將辦理一項採購案，我乃向己○○洽索詢價報價
        資料，惟己○○向我表示渠已完成詢價，並呈送上級審
        核，不需我再提供報價，並告知我注意領標日期即可，
        但嗣後領標時因超過一小時到達，無法進入該所，翌日
        我再度前往，己○○等採購股人員均以時限已過為由，
        婉拒發給標單。」（見八十三年度偵字第三五三九號偵
        查卷第六十九頁），以證明己○○確有拒絕活用公司詢
        價、報價之情事，然嗣後於原審調查時亦翻異前詞結證
        稱：「（有被拒絕過報價之事嗎？）如果有人來詢問我
        們自然會報價，無所謂拒絕之事。」（見原審卷卷一第
        二二七頁）等語。惟查，前開己○○拒絕活用公司報價
        乙節，由本件檢舉人所提出之錄音帶第一卷第一通被告
        己○○與壬○之間之通話內容中，己○○提及：「這個
        案子先前還沒下來之前，我有跟乙○○講說不管這個怎
        麼樣，那陳明源可能會搶，不管為了百分之五不百分之
        五他搞好：：，假如沒跟他談好的話，他可能會用搶的
        ，把你踢掉。」、「我跟他事先，然後叫他趕快跟辛○○聯絡，交他防陳明源萬一陳明源要跟辛○○要資料，
        後來那一次陳明源打來要資料，我就跟乙○○講說：我
        手頭雖有資料，但已回絕掉陳明源，資料要提供給他，
        他說要找辛○○。」等語，是可得知，己○○確有拒絕
        活用公司詢價、報價，證人陳思源（本名陳明源）上開
        於原審之證詞，應為事後迴護之詞，不足採信。
      (六)按本件錄音帶三卷係由一名署名「有心人」者自臺北市
        ○○街五十七號寄予電信研究所技術服務室主任林順吉
        ，有林順吉於調查局八十二年十月二十八日之調查筆錄
        （八十三年度偵字第三五三九號偵查卷第六十頁至第六
        十二頁）及其所提出之檢舉信函（包括信封）、錄音帶
        三卷附卷可稽（見八十三年度偵字第三五三九號偵查卷
        第五十七頁至第五十九頁），並經法務部調查局將錄音
        帶內容譯出，雖政風機關至檢舉函住址查訪未能查得檢
        舉人，而無法確知上開錄音帶之取得原因（見八十三年
        度偵字第三五三九號偵查卷第三七四至第三七五頁之臺
        灣高等法院檢察署八十五年二月一日檢義政肅字第
        850017號函所附之本案簡述資料影本）。惟查，私行竊
        錄之錄音內容，其採為判決基礎之部分，如已經提示上
        訴人，復經上訴人承認其真正時，既與直接、言詞審理
        之原則無違，又該錄音內容並無自訴人介入引導而有誤
        引虛偽陳述之危險性，基於證據保全之必要性及手段方
        法之社會相當性，應承認其證據能力；被告等人於偵查
        中所提出之錄音帶無論係以何種方法取得，然嗣於偵查
        中經檢察官將錄音譯文作為書證提示後訊問上訴人等，
        上訴人等亦就全部錄音譯文內容坦承無訛，第一審審理
        時，上訴人等復為同一之供述，從而上開錄音譯文具有
        證據能力，自不待言（參酌最高法院八十八年度台上字
        第二二七六號、八十六年度台上字第二九四七號判決意
        旨）。本件上開電話錄音帶內容於臺北市調查處調查時
        業經播放予提供人林順吉及通話之當事人即被告己○○
        、乙○○、壬○、丁○○等四人檢視及確認無訛後簽名
        捺印在卷，有啟封筆錄及交通部電信總局電研所己○○
        等涉嫌貪污等案錄音全譯文案卷可佐（見八十三年度偵
        字第三五三九號偵查卷第二三九頁正反面、外放證物）
        ，是可得知上開內容確為其等之談話內容無訛。抑且於
        偵查中亦經檢察官提示錄音帶並訊問被告己○○、壬○
        及乙○○「這個錄音帶內容你們都聽過」等語，經其等
        三人均回答：「是的，沒有問題」（見八十三年度偵字
        第三五三九號偵查卷第二五二頁正反面），是可得知，
        其等三人承認上開電話錄音之內容，參諸上揭判決意旨
        本件錄音譯文具有證據能力。且觀之上開電話譯文第一
        卷第一通被告乙○○與被告己○○之通話內容，被告乙○○稱：「：：你認為我是應該調完價格後重新FAX給
        他呢（朱文正），還是不用，像這種合約已經完成了，
        不是就沒事了嗎？」，被告己○○即答稱：「他教你重
        新調價，那你就：：，乙○○又稱：「就弄給它亂是不
        是？」，己○○又稱：「弄給他死啊。」，「要弄給它
        亂嘛！現在一對起來，：：不是我說你，你現在一看一
        目了然，就是那幾樣不一樣，勾都勾的出來，把它弄亂
        了，有一、二百項從何查起？」，由上通話內容可知，
        被告己○○確有指示乙○○將項目順序弄亂。（見八十
        三年度偵字第三五三九號偵查卷第二九四頁正反面）；
        另於第二通被告壬○與己○○之通話中，壬○提及：「
        ：：本來阿福他們當初的協議是說，你跟辛○○都不要
        給那麼多，後來是我：：，我跟你講從此以後我就是到
        時候全部都平均算，就是只有四個人嘛！就是我是四個
        嘛！」（見八十三年度偵字第三五三九號偵查卷第二九
        八頁），是可得知，被告壬○、乙○○、己○○、辛○○四人之間有協議。另於第三通被告乙○○及壬○之通
        話內容，被告乙○○提及：「其實他（朱文正）已經知
        道我們是一起做的啦！」，壬○答以：「哎啊！他早就
        知道！可是我不能承認啊！在立場上面怎麼可以承認！
        」（見八十三年度偵字第三五三九號偵查卷第三○四頁
        ），是可得知，被告壬○及乙○○於八三八標部分係合
        作關係，亦即有犯意之聯絡。又於第二卷第一通被告乙○○及壬○間之電話譯文中，被告乙○○：「我想，我
        已這樣跟他解釋了，那至於NOTEBOOK的部分，我現在準
        備跟辛○○談，雖然他寫MEGA 8、CACHE 8 MEGA」，但
        我知道，CACHE可以外加，我也不跟朱工程司講，直接
        跟辛○○講，那如果朱工程司去問辛○○的話，辛○○
        就可以講，CACHE這個東西可以外加，所以說，好比這
        個速度要快... 」，被告壬○：「對啦！但是我剛剛跟
        辛○○說，他說如果他要翻案唯一的：：，嗯，不是啦
        ！是跟阿東說啦！他說如果要翻案的話唯一的方法就是
        要通知使用單位，說：：「這個錯誤。」，但是如果使
        用單位死咬這個說：「8 MAGE沒錯」，他就不能管，你
        知道嗎？」，並稱：「對，現在要找辛○○談這個問題
        。」，被告壬○亦稱：「不是！不是！辛○○也要找，
        雙管齊下，你知道嗎？：：」，乙○○亦稱：「對！像
        這樣，我假如跟他講，外加CACHE的話，他就會認為：
        『啊！這樣沒有錯』我想我跟他解釋一下，然後他禮拜
        一會跟辛○○求證嘛！求證就好了嘛！」，壬○亦答稱
        ：「對！對！就這樣子，反正這邊我把消息告訴大家，
        大家想辦法把這事情封殺掉，其實你看，陳明源也是這
        樣，陳明源，你看也是被我們封殺掉啊！」（見八十三
        年度偵字第三五三九號偵查卷第三一○頁正反面、第三
        一一頁正反面），可知被告壬○、乙○○談及請辛○○
        跟朱文正說規格有誤之問題。而由上開錄音談話內容顯
        示的人物關係的互動，清楚可見壬○、乙○○二位廠商
        與身為公務人員之被告辛○○、己○○彼此間甚為熟稔
        ，已達公私不分之地步，此由上開談話中「我現在準備
        跟辛○○談」、「我剛剛跟辛○○說」、「是跟阿東（
        指己○○）說啦！」、「現在要找辛○○談這個問題」
        等相關語詞，即知乙○○、壬○、辛○○、己○○四人
        間其官商勾結之情亦甚灼然。
      (七)綜上乙○○、壬○、辛○○、己○○等人所供各情，相
        互印證，若合符節。查被告辛○○為八三八標請購單位
        承辦人，自有關於八三八標招標詢價等相關事宜之職務
        ，而被告己○○本為技術服務室採購股佐理員，專門承
        辦請購案，已如前述，中華電信股份有限公司電信研究
        所九十二年五月二十六日關於被告等職務內容之覆函，
        並不能資為有利被告之證據，併此說明。此外，復有錄
        音帶譯文，及前開物品請購單、公司報價單、開標簽呈
        、參加投標廠商登記表、招標日期更正啟事、技服室技
        簡字第八二一三九號函及招標比價用款作業紀錄表、物
        品請購單等公司報價單等影本在卷可佐（見外放證物）
        。被告己○○、辛○○、乙○○關於Ｒ八二０八三八標
        部分，事證明確，犯行均堪認定。
三、按依新修正刑法之規定，關於公務員之定義，得分為三種類
    型：(一)為依法令服務於國家或地方自治團體所屬機關而具有
    法定職務之「身分的公務員」。(二)為依法令從事公共事務，
    而具有法定職務權限者之「授權公務員」。(三)為受國家或地
    方自治團體所屬機關依法委託，從事與委託機關權限有關之
    公共事務者之「受託公務員」。而所謂公共事務，固不問其
    為國家或地方之事務，惟以涉及有關公權力行使之事項為限
    。公權力之內涵實與行使公法上之行為相同。故國家公行政
    之行為，除私經濟作用之私法行為外，均宜認為屬於公權力
    之範圍，易言之，所謂公權力，不限於權力作用，屬於非權
    力之公共行政之行為亦包括在內。至於公營轉為民營之員工
    是否得視為刑法第十條第二項第一款後段之授權公務員，則
    宜視其是否依法令負有一定公共事務之處理權限而定，其依
    政府採購法相關規定承辦兼辦採購之行為，其採購內容縱僅
    涉及私權或私經濟行為之事項，惟因公權力介入甚深（如採
    政府機關之招標審標決標等訂約前之作為為執行公權力之行
    為）仍應解為有關公權力之公共事務，故政府擁有股份之民
    營事業員工，依法令負有一定公共事務之處理權限，縱其未
    依政府採購法所定程序進行採購，仍屬新刑法第十條第二項
    第一款後段之授權公務員。查被告己○○係交通部電信總局
    電信研究所，現已改為中華電信股份有限公司電信研究所（
    下簡稱為電研所）技術服務室採購股佐理員，辛○○係電研
    所實驗工場技術士，丁○○、庚○○、戊○○、甲○○均係
    電研所傳輸研究室助理研究員。雖電研所已因隸屬於中華電
    信股份有限公司，該公司已為民營公司，惟揆諸上開說明，
    被告等仍屬刑法第十條第二項第一款後段之授權公務員，合
    先敘明。被告己○○係六二六標、八三八標之採購承辦人，
    被告丁○○係六二六標負責提出申購需求之人，被告辛○○
    係八三八標負責提出申購需求之人，渠等以指點、限定代理
    權方式綁標、交付空白詢單供陪標、告知可能底價等行為，
    核非公務員所應為，自屬違背職務行為。核被告丁○○、庚○○、戊○○、甲○○就六二六標所為，係犯修正前貪污治
    罪條例第四條第一項第五款對於違背職務之行為，收受賄賂
    罪。被告己○○就六二六標所為，係犯同條例第四條第一項
    第五款對於違背職務之行為，期約賄賂罪。被告己○○、辛○○就八三八標所為，係犯同條例第四條第一項第五款對於
    違背職務之行為，期約賄賂罪。被告乙○○就八三八標對於
    己○○、辛○○為期約，係犯同條例第十條第二項、第一項
    非依據法令從事公務之人員對於公務員違背職務之行為，期
    約賄賂罪。被告庚○○、戊○○、甲○○雖均未負責六二六
    標之職務，然渠等既有與丁○○、壬○共同參與本件犯行之
    謀議，且亦有參與交付五萬元與壬○充作押標金，及事後收
    取壬○之賄賂，自有犯意之聯絡、行為之分擔，前已述及，
    則被告庚○○、戊○○、甲○○就六二六標，與丁○○共同
    收賄，自應依貪污治罪條例第三條以共犯論擬。被告己○○
    、辛○○就八三八標之期約賄賂犯行，有犯意聯絡，行為分
    擔，為共同正犯；被告乙○○與壬○就八三八標之期約賄賂
    犯行，有犯意聯絡，行為分擔，亦為共同正犯。被告己○○
    先後多次期約賄賂之犯行，時間緊接，以同一方式反覆為之
    ，所為係犯罪構成要件相同之行為，顯係基於概括犯意為之
    ，依刑法第二條第一項比較新舊法規定，仍應依修正前刑法
    第五十六條論以連續犯，應以一罪論以情節較重之六二六標
    之期約賄賂罪，並加重其刑（己○○所犯修正前貪污治罪條
    例第四條第一項第五款之罪，本刑無期徒刑部分不得加重）
    。被告等人行為後，貪污治罪條例已於八十五年十月二十三
    日修正公布（同年月二十五日生效），併科罰金部分各提高
    為新臺幣一億元及三百萬元以下，比較新舊法之結果，以修
    正前之貪污治罪條例有利於被告，依刑法第二條第一項但書
    規定，應適用修正前之貪污治罪條例論罪。又被告丁○○、
    庚○○、戊○○、甲○○、己○○、辛○○、乙○○，在偵
    查中曾經自白，爰均依修正前貪污治罪條例第八條後段、第
    十條第三項後段規定減輕其刑，己○○並先加後減之。
四、原審對被告丁○○、庚○○、戊○○、甲○○論罪科刑，原
    非無見，惟查：(一)被告丁○○、庚○○、戊○○、甲○○收
    受賄賂，乃違背職務，原審論以職務上受賄，容有未洽。(二)
    另六二六標中負責六二六標申購職務者，僅被告丁○○一人
    ，被告庚○○、戊○○、甲○○係為共犯（理由如前述），
    自應依貪污治罪條例第三條以共犯論擬，原審未予論及，即
    有未合。(三)又原審諭知被告己○○關於六二六標、八三八標
    無罪部分，及判決被告辛○○、乙○○關於八三八標無罪部
    分，亦有可議。被告丁○○、庚○○、戊○○、甲○○上訴
    否認犯罪，固無可採，惟檢察官上訴指摘原判決關於上述部
    分不當，則為有理由，應由本院予以撤銷改判。爰審酌被告
    丁○○、庚○○、戊○○、甲○○、乙○○、己○○、辛○○等人均受高等教育，被告丁○○、庚○○、戊○○、甲○○、辛○○、己○○身為依法令從事公務之人，竟均違背職
    務，被告辛○○、己○○為圖小利而與廠商壬○、乙○○期
    約賄賂，被告丁○○、庚○○、戊○○、甲○○等人甚而自
    廠商壬○收受賄賂，對於政府電信事業採購之公正、廉潔影
    響甚鉅，及渠等犯罪動機、目的、手段、所得之利益、所生
    之損害及其犯罪後態度等一切情狀，分別量處如主文所示之
    刑，並依修正前貪污治罪條例第十六條規定，均分別宣告褫
    奪公權如主文所示。至被告丁○○、庚○○、戊○○、甲○○四人共同犯罪所得，依修正前貪污治罪條例第九條第一項
    規定連帶追繳並沒收之，如全部或一部無法追繳時，以其財
    產抵償之。
五、被告己○○、乙○○被訴涉犯電研所Ｒ八二Ｏ八二六號案（
    以下簡稱為八二六標）貪瀆罪部分：
    (一)公訴意旨略以：八十二年六月間，電研所職員李天佑提出
      採購ＴＴＩＳ製作用料一批之申請，案號為八二六標，預
      算金額三十萬零二千一百元，核定底價為二十四萬二千元
      ，己○○竟違背職務與乙○○、壬○二人期約，得標後由
      林、樊二人交付利潤百分之五以為報酬，而己○○為使林
      、樊二人順利得標，明知其二人係合夥，竟僅向渠二人詢
      價，並交付空白詢價單二份予壬○，壬○再用民陞公司名
      義，合計僅浩威、輝友、民陞三公司報價，己○○並據以
      通知比價，其他廠商因不知其情，而未參與，經此不實之
      比價程序，浩威公司以接近底價二十三萬九千元得標，因
      金額過低，故林、樊二人未將賄款交予己○○，因認被告
      己○○、乙○○涉犯貪污罪等語。
    (二)訊據被告己○○、乙○○二人均否認犯行，被告己○○辯
      稱：並不知乙○○與壬○有合夥關係，故分別詢價，且因
      金額在四十萬元以下，故用比價方式作業，無庸用公開招
      標方式處理，自無需通知其他廠商等語，而被告乙○○則
      辯稱：並未合夥，均是為自己公司利益參與投標，事先與
      己○○並無期約等語。
    (三)經查：
      1.依據電研所購置器材預估底價表所載擬訂人為李天祐，
        預算金額為三十萬零二千一百元，使用單位擬訂底價為
        三十萬零二千元，主辦單位審議底價為二十七萬一千元
        ，稽核小組核定底價為二十四萬二千元，請購單位詢價
        時，是由被告辛○○向浩威公司詢價，經浩威公司報價
        三十萬二千一百元，技服室詢價時，是由被告己○○詢
        價，有浩威公司報價三十萬二千一百元，輝友公司報價
        三十四萬一千元，民陞公司報價三十九萬九千五百元，
        而八十二年七月一日開標時，有浩威公司、輝友公司及
        民陞公司參與比價，經浩威公司以二十三萬九千元得標
        ，此有電研所購置器材預估底價表一份及零件請購清單
        四紙及八二六標招標比價議價用款作業紀錄表一在卷可
        證，因民陞公司確未接獲詢價，故顯見被告己○○確僅
        向浩威公司及輝友公司詢價，而未向民陞公司詢價，雖
        公訴人認被告己○○明知乙○○與壬○為合夥關係，而
        仍向乙○○、壬○詢價，而造成不實詢價過程，惟查：
        向彼等二人詢價一事，並無實據證明即有期約。
      2.再依據電研所採購作業手冊貳、請購第六條規定購案金
        額為十萬元以上至未滿三十萬元者，除簽准以議價方式
        辦理外，原則上由採購經辦單位及請購單位會同詢價，
        並以兩家以上廠商比價方式辦理，再依據電研所招標、
        比價、議價等用款標準及處理要點規定（三）比價１、
        國內料，購置財物、設備每種每批金額在十萬元以上至
        未一百萬元者，除簽准以議價方式辦理外，由採購經辦
        單位及請購單位會同向兩家以上廠商詢價，廠商之報價
        資料經請購單位審核合格後，由採購經辦單位排定比價
        日期，並通知廠商出席本所購料會議進行比價作業（見
        原審卷卷一第六十三頁），因八二六標核定底價為二十
        四萬二千元，故依據前述電研所採購作業規定，簽准以
        議價方式辦理，是八二八標是以比價方式處理，因依據
        電研所比價規定，需由採購經辦單位及請購單位會同向
        兩家以上廠商詢價即可，並未規定詢價對象要如何決定
        ，故完全授權由採購經辦單位即技服室及請購單位自行
        決定，所以電研所比價程序，要向何家廠商詢價，主控
        權在技服室及請購單位，既然並未規定必須通知其他廠
        商參加比價，故自無公訴人所指其他因不知情而未參與
        比價程序之情況發生。
      3.再證人朱文正證述稱：電研所比價時，只要出席人員帶
        著該廠商之印章來參與，電研所即未再核對身份等語，
        換言之，八二八標雖有民陞公司參與比價，但民陞公司
        並未派人參與比價一事，已據民陞公司實際負責人奠夙
        民結證綦詳，而八十二年七月一日民陞公司參與比價之
        比價單上所蓋之民陞公司印文及鄭國泰印文，與調查局
        於被告壬○處所扣得之偽造民陞公司及鄭國泰印章相符
        ，顯見應是被告壬○派不知情人持偽造之民陞公司及鄭
        國泰印章，向電研所佯稱其為民陞公司代表無誤，惟因
        電研所比價時依慣例並未核對參與比價者之身份，且並
        無任何證據足以證明被告己○○明知代表民陞公司參與
        比價者係被告壬○所派遣之人，再被告己○○雖為採購
        單位，但辦理比價時，被告己○○並未在場，亦未負責
        核對參與比價者之身份，此有比價單可證，故雖比價程
        序有所不實，但尚難認此不實比價程序係由被告己○○
        期約賄賂所造成。
      4.綜上所述，本件此部分查無任何期約或交付賄賂之證據
        ，不能證明被告己○○、乙○○有此部分貪污罪犯行。
        惟因與前開有罪部分有裁判上一罪關係，爰不另為無罪
        諭知，合此敘明。
六、被告辛○○、乙○○被訴涉犯Ｒ八二Ｏ七Ｏ二標（簡稱為七
    Ｏ二標）貪瀆罪部分：
    (一)公訴意旨略以：八十二年五月間，被告辛○○提出採購Ｔ
      ＴＩＳ製作用料一批，案號七Ｏ二標，原定預算金額五百
      六十二萬元，核定底價為四百七十二萬元，辛○○為圖利
      乙○○，提供二份空白詢價報價單予乙○○，由乙○○出
      具早已於八十年間即申報停業之永星公司報價單，及其自
      營之浩威電子股份有限公司（以下簡稱為浩威公司）報價
      單予辛○○，以完成詢價程序。嗣後乙○○向辛○○詢問
      投標金額時，辛○○違背規定，再將金額告知乙○○，開
      標後，浩威公司即以接近底價之四百六十九萬一千元得標
      ，使浩威公司獲利約一百十萬元，故認被告辛○○涉犯修
      正前貪污治罪條例第四條第一項第五款違背職務收受賄賂
      罪，被告乙○○涉犯修正前貪污治罪條例第十條第一項行
      賄罪等語。
    (二)訊據被告辛○○及乙○○否認犯行，被告辛○○辯稱略以
      ：並非伊向永星公司或浩威公司詢價，且伊無從得知底價
      ，自不可能告知予乙○○等語，被告乙○○則稱略以：伊
      得永星公司負責人羅樹民授權代為報價，而辛○○並未告
      訴伊底價等語。
    (三)經查：
      1.七Ｏ二標原定預算金額五百六十二萬元，經李天祐於八
        十二年四月二十六日詢價為五百四十八萬元，轉技術服
        務室詢價為四百七十二萬七千元，再經稽核小組核定底
        價為四百七十萬元，而永星公司報價金額六百五十七萬
        八千三百四十六元，浩威公司報價五百六十二萬七千九
        百八十二元，輝友公司報價為六百二十六萬三千八百三
        十六元，活用公司報價為五百八十九萬零一百五十六元
        ，於八十二年五月十二日招標時有浩威公司、輝友公司
        及活用公司參與投標，而浩威公司以四百六十九萬一千
        元得標，此有七Ｏ二標報價明細表、七Ｏ二標招標比價
        議價用款作業紀錄及七Ｏ二標購置器材預估底價表各一
        紙在卷可證，而向永星公司、浩威公司、輝友公司及活
        用公司詢價者為己○○，並非被告辛○○，亦有永星公
        司、浩威公司、輝友公司及活用公司出具之請購清單上
        所載經估人為己○○，此有四紙請購清單在卷可證（見
        原審卷卷一第二四六頁至第二四九頁，及外放證物），
        故公訴人認係被告辛○○詢價，尚有誤會。
      2.再永星公司負責人羅樹民證述稱：七十九年間伊因移民
        所需，無法處理永星公司業務，乃授權乙○○全權代理
        永星公司業務，惟永星公司於八十年間申報停業，故伊
        並不知八十二年間乙○○以永星公司名義從事報價或投
        標商業行為，而伊因曾全權委託乙○○處理永星公司業
        務，所以確曾交付永星公司印章及伊本人私章供乙○○
        處理業務需要使用等語，而授權乙○○全權代理永星公
        司業務云云，並無限定範圍，顯見被告乙○○確曾獲得
        永星公司授權代為報價一事，尚屬可信。
      3.再電研究預估底價過程，是由申請採購單位先行詢價，
        電研所購置器材預估底價表上表示擬訂底價後，轉由技
        服室詢價，再由技服室於主辦單位欄內表示擬訂底價，
        後轉由稽核小組核定底價，而稽核小組包括所長、副所
        長、會計單位主管及政風單位主管，技服室無人參加，
        故被告辛○○不可能事先知道底價等情，業據技服室工
        程司朱文正結證屬實（見原審卷卷一第二七九頁），並
        有交通部電研所辦理採購及營繕工程稽核小組組織暨作
        業要點可參考（見原審卷卷一第八十三頁），故公訴人
        認被告辛○○事先透露底價予乙○○，使乙○○得標一
        事，亦有所誤會。
      4.綜上所述，本件此部分查無任何人指述被告辛○○曾獲
        取賄款或被告乙○○有交付賄款之行為，故無何證據足
        以證明被告辛○○、乙○○二人有何貪污犯行，故被告
        二人此部分犯罪，尚屬不能證明。惟因與前開有罪部分
        有裁判上一罪關係，爰不另為無罪諭知，合此敘明。
七、公訴意旨另略以：被告己○○明知八三八標已宣佈停標，且
    雙展公司、昇品公司並未參與投標，仍假意遵守上級指示，
    發文通知參加投標廠商，並於職務上所製作之八十二年七月
    五日技簡字第八二一三九號函文（受文者雙展公司）內虛偽
    記載「有關本案停標一事，本所已先電話通知，貴公司陳本
    慈」等字樣，足以生損害於電研所技術服務室及陳本慈本人
    ，因認被告己○○另涉犯刑法第二百十三條登載不實公文書
    罪。惟訊據被告己○○堅詞否認有上開偽造文書犯行，辯稱
    停標後有先以電話通知，再補公函，而雙展公司伊確有打電
    話通知，剛好為陳本慈接聽電話，所以在公函上才會寫上陳
    本慈三字，並無登載不實，且公函也有發送給雙展公司等語
    。經查：本件八三八標宣布停標後，被告己○○奉朱文正之
    指示，先以電話、傳真通知參加投標廠商，其曾先以電話通
    知大仲公司蘇英芳、昇品公司翁榮聰、六十週波公司溫添基
    、雙展公司陳本慈、擎罡公司邱炳鈴、輝友公司樊京維、浩
    威公司乙○○，此有八三八標參加投標廠商登記表，及技服
    室簡函在卷可稽，且經大仲公司負責人蘇英芳、六十週波公
    司負責人溫添基、擎罡公司負責人邱炳鈴等於原審均到庭結
    證稱：八三八標均有去領標，... 廢標後確有接到技服室傳
    真函及公函等語，而雙展公司職員劉一宏亦於原審證稱：事
    後廢標有收到傳真函等語，另證人陳本慈於原審亦證稱：伊
    並非雙展公司員工，但伊曾在雙展公司接到電研所打電話來
    說要傳真，並問伊姓名一事，... 在調查局時伊說不知道，
    但事後回想那天確實有去雙展公司接到有通知廢標的電話，
    伊當時沒有在意，事後也忘了等語；既然大仲公司、六十週
    波公司、雙展公司等均接獲技服室廢標傳真函及公函，而證
    人陳本慈亦證述確有代雙展公司接到傳真函，已難認被告己○○在上開八十二年七月五日技簡字第八二一三九號函文（
    受文者雙展公司）內記載「有關本案停標一事，本所已先電
    話通知，貴公司陳本慈」等字樣有何虛偽之情；況被告己○○如非確有打電話通知雙展公司而恰為在該公司之陳本慈接
    聽，則被告己○○如何能知有「陳本慈」其人，雖陳本慈非
    該公司員工，但當時恰巧在該公司屬實，如非己○○確有詢
    其姓名，己○○實無從得知一個非親非故的案外人名為「陳
    本慈」之資料，而予記載之。退步而言，八三八標因故停標
    並無不實，且雙展公司亦為該函稿原來所列受文者之一，己○○亦稱該公文確有發文，則縱己○○未先以電話通知陳本
    慈，而虛偽記載為已先電話通知，對於電研所技服室及陳本
    慈本人，亦無何足生損害之虞，與刑法第二百十三條登載不
    實公文書罪成立要件亦屬有間。原審以此部分不能證明被告
    己○○犯罪，而為無罪之判決，核無不合，檢察官上訴意旨
    仍執陳詞指摘原判決此部分不當，尚難認為有理由，應予駁
    回。
據上論斷，應依刑事訴訟法第三百六十九條第一項前段、第三百
六十四條、第二百九十九條第一項前段，修正前貪污治罪條例第
三條、第四條第一項第五款、第十條第一項、第二項、第三項、
第八條，第九條第一項、第二項、第十六條，刑法第十一條前段
、第二條第一項、第二十八條，修正前刑法第五十六條、第三十
七條第二項，判決如主文。
本案經檢察官劉靜婉到庭執行職務。
中　　華　　民　　國　　96　　年　　9 　　月　　27　　日
　　　　　　　　　刑事第八庭審判長法　官  鄭文肅
  　　　　　　　　　　　　　　　　法  官  張明松
        　　　　　　　　　　　　　法  官  蔡光治
以上正本證明與原本無異。
如不服本判決，應於收受送達後十日內向本院提出上訴書狀，其
未敘述上訴之理由者並得於提起上訴後十日內向本院補提理由書
（均須按他造當事人之人數附繕本）。
                                  書記官  陳韋杉
中　　華　　民　　國　　96　　年　　10　　月　　4 　　日
附錄：本案論罪科刑法條全文
修正前貪污治罪條例第四條第一項第五款：
有左列行為之一者，處無期徒刑或十年以上有期徒刑，得併科新
臺幣三百萬元以下罰金：
五、對於違背職務之行為，要求期約或收受賄賂或其他不正利益
    者。
修正前貪污治罪條例第十條第一項：
對於第二條人員，關於違背職務之行為，行求期約或交付賄賂或
其他不正利益者，處一年以上七月以下有期徒刑，得併科新臺幣
三十萬元以下罰金。
